【裁判字號】    92,聲判,16
【裁判日期】    921231
【裁判案由】    聲請交付審判
【裁判全文】
臺灣彰化地方法院刑事裁定                          九十二年度聲判字第一六號
    聲  請  人  戊○○
    代  理  人  黃燕光律師
    被      告  丁○○
    被      告  甲○○
    被      告  乙○○
    被      告  丙○○
右列聲請人因告訴被告等偽造文書案件，不服台灣高等法院台中分院檢察署檢察長駁
回再議之處分（九十二年度上聲議字第一０八三號），聲請交付審判，本院裁定如左
：
    主      文
聲請駁回。
    理      由
一、按告訴人不服上級法院檢察署檢察長或檢察總長認再議為無理由而駁回之處分者
    ，得於接受處分書後十日內委任律師提出理由狀，向該管第一審法院聲請交付審
    判；法院認為交付審判之聲請不合法或無理由者，應駁回之，刑事訴訟法第二百
    五十八條之一、第二百五十八條之三第二項前段分別定有明文。
二、本件聲請人即告訴人戊○○以被告丁○○等人犯偽造文書罪嫌向臺灣彰化地方法
    院檢察署檢察官提出告訴，經該署檢察官於民國九十二年六月三十日以九十二年
    度偵字第四四四九號案件為不起訴處分後，經聲請人不服聲請再議，由臺灣高等
    法院臺中分院檢察署檢察長認再議為無理由，於九十二年八月十四日以九十二年
    度上聲議字第一０八三號處分書駁回再議之聲請確定在案。
三、聲請交付審判意旨詳如附件「刑事聲請交付審判狀」所載。
四、經查：
（一）本件聲請人原告訴意旨略以：被告丙○○與告訴人戊○○因於八十九年七月七
      日下午一時五十分許，彰化縣彰化市○○路○段一五○之七號前發生車禍事故
      ，被告丙○○向彰化縣彰化市調解委員會聲請調解，由被告丁○○擔任調解人
      ，被告甲○○係秘書，被告乙○○則係彰化縣彰化市調解委員會主席。被告乙○○等四人均明知告訴人戊○○並未同意調解條件，竟仍於民國八十九年八月
      三十一日下午三時許，趁告訴人戊○○未出席調解會議之際，自行擬定調解條
      件，並由被告甲○○於調解書上蓋用戊○○之印章。因認被告丁○○等四人涉
      有偽造文書罪嫌。
（二）又臺灣彰化地方法院檢察署九十二年度偵字第四四四九號號案件係以：證人蔡
      瑞田到庭證稱：「調解條件在第一次就談好了，因為沒帶證件所以才沒寫調解
      書，第二次去是條件談好才會開始寫調解書，戊○○在場並未反對，我是他父
      親，當然要為他說，印章是戊○○自己刻的，由我帶去並為他蓋章，我有當場
      收下和解金，扣掉我為戊○○支付的醫藥費約四萬餘元，剩下的交給戊○○」
      等語，核與被告等所述大致相符。再查：告訴人戊○○若對調解條件有異議，
      自應於開會當時反對，豈有未表示反對便自行離去，任由被告等製作調解書之
      理，且被告之父即證人蔡瑞田先後二次調解會議均在場出席，告訴人戊○○皆
      未表示反對，其第二次先行離去之際，亦未表示證人蔡瑞田不得為其處理此項
      調解事宜，況其離去時，調解書已經開始製作，是衡諸社會一般人之合理認知
      ，均應認告訴人戊○○已經同意調解條件，對證人蔡瑞田之代理亦無異議。末
      查，告訴人戊○○若認調解書係偽造，自應於收受當時立即提出告訴，豈有拖
      延將近二年之久才向該署提出本件告訴之理。此外，復查無其他積極確切證據
      足認被告等有偽造文書之行為，應認被告等犯罪嫌疑不足乃依刑事訴訟法第二
      百五十二條第十款予處分不起訴。
（三）再聲請人係以：本件車禍肇事人應該不是丙○○，而是另有其人，聲請人當時
      受傷嚴重，醫院竟快速要其出院，其懷疑背後有人關說施壓，聲請人出院後持
      續回診，八十九年八月二十四日及三十一日，聲請人皆回醫院門診，回診後有
      到調解委員會調解，和解金額是調解委員開出的，聲請人未同意，只要求等傷
      勢完全痊癒再說，詎調解委員不理會聲請人，所以聲請人懷疑被告等預謀偽造
      文書，明知肇事人非丙○○，竟經警政單位，再經調解委員會調解成立，掩飾
      真正肇事人等語，而提出再議之聲請，經臺灣高等法院臺中分院檢察署調查後
      認為：本件緣起之車禍案件是否涉及頂替，聲請人如有具體證據，可以檢具事
      證向司法警察機關舉發，與本件和解條件是否經聲請人同意，有無偽造文書犯
      行係屬兩事，聲請人將之混為一談，應先予釐清；而查，本件聲請人雖懷疑有
      人關說施壓，惟並無具體證據，已難單憑其懷疑之詞遽認被告等有何犯行，更
      且，聲請人之父親蔡瑞田於調解時，始終在場，雖聲請人於是否接受和解條件
      時，未表示意見，而由聲請人之父代理，姑不論聲請人之父認聲請人未表示意
      見應是不反對之意思，該認定是否正確，然在在場人皆認聲請人不反對之前提
      下，在調解書上由聲請人之父替聲請人蓋章，縱使事後聲請人表示不同意，實
      難認被告等有偽造文書之犯意，因認再議之聲請無理由，於九十二年八月十四
      日以九十二年度上聲議字第一０八三號處分書駁回再議之聲請確定在案。
（四）經本院調取前揭臺灣彰化地方法院檢察署九十二年度偵字第四四四九號案件及
      九十二年度他字第一００七號案件全卷核閱之結果，自始至終並未再提出新積
      極證據證明，聲請人所指摘之各點，係對於臺灣彰化地方法院檢察署檢察官及
      臺灣高等法院臺中分院檢察署檢察長已經調查並於處分書內指駁說明事項，重
      為事實上之爭執，俱不足以辨認原處分書有何違背法令之情形。原檢察官及臺
      灣高等法院臺中分院檢察署檢察長調查後，認為被告等人難認有偽造文書之犯
      意，而分別為不起訴之處分及駁回再議之處分，並已於處分書中詳細敘明處分
      之理由，並無聲請人所指摘不利被告等之事證未經檢察機關詳為調查或斟酌之
      情事，且所載理由亦無違背經驗法則、論理法則或其他證據法則等得據以交付
      審判之事由存在。是聲請人以原處分書認事用法尚有未洽，聲請交付審判，即
      屬無理由，應予駁回。
五、依刑事訴訟法第二百五十八條之三第二項前段，裁定如主文。
中      華      民      國    九十二    年     十二     月    三十一    日
                                    臺灣彰化地方法院刑事第二庭
                                        審判長法官  李  水  源
                                        法      官  李  雅  俐
                                        法      官  黃  齡  玉
右正本證明與原本無異。
本裁定不得抗告。
                                        法院書記官  廖  建  興
中      華      民      國    九十三    年      一      月      六      日


司法院資訊處製作；財團法人民間司法改革基金會備份。
